臺灣臺中地方法院民事裁定　　　　　　　　96年度抗字第74號
　抗　告　人　甲○○○
　相　對　人　中國信託商業銀行股份有限公司
　法定代理人　乙○○
上列當事人間聲請拍賣抵押物事件，抗告人對於中華民國九十六
年二月九日本院簡易庭九十六年度拍字第九六號所為裁定提起抗
告，本院合議庭裁定如下：
    主      文
抗告駁回。
抗告程序費用新台幣壹仟元由抗告人負擔。
    理      由
一、按抵押權人於債權已屆清償期而未受清償者，得聲請法院拍
    賣抵押物，就其賣得價金而受清償，民法第八百七十三條第
    一項定有明文。又抵押權經設定登記後，債權人因債務屆滿
    未受清償，依民法第八百七十三條第一項之規定，即得聲請
    法院拍賣抵押物，如對於此項法律關係有爭執時，亦應由有
    爭執之人提起訴訟，以求解決，不得僅依抗告程序聲明其有
    爭執，並據為廢棄拍賣裁定之理由，最高法院五十一年台抗
    字第二百六十九號判例可資參照。是拍賣抵押物准許強制執
    行之裁定，係屬非訟事件裁定，為裁定之法院僅就抵押權人
    所提出之債權憑證、抵押權設定契約書、他項權利證明書、
    土地暨建物登記謄本為形式上之審查，無從審酌屬於實體上
    法律關係之事由，抗告法院即本院就拍賣抵押物裁定准予強
    制執行事件亦應僅就形式審查，不得審酌抗告人關於實體事
    項之抗辯事由，合先敘明。
二、本件相對人主張：抗告人於民國（下同）八十九年四月二十
    一日向其借款(1)二百二十萬元(2)一百六十四萬元，約定有利
    息、遲延利息、違約金，而清償日期分別為(1)一百零六年四
    月二十一日(2)一百零九年四月二十一日，應按月繳納本息，
    詎抗告人自(1)九十五年十月二十日(2)九十五年十月二十一日
    起即未繳納本息，應視同全部到期，計尚欠本金(1)一百九十
    二萬八千六百九十七元(2)一百五十二萬三千八百二十七元及
    利息、遲延利息、違約金，爰依法聲請拍賣抵押物等情，並
    提出土地、建物登記謄本、他項權利證明書、抵押權設定契
    約書、借據為證。原裁定則依民法第八百七十三條及第八百
    六十七條但書之規定，據以准許相對人拍賣抵押物之聲請，
    核無不合。
三、抗告意旨略以：對於向相對人借款乙事，抗告人抗辯僅因三
    期貸款未繳即聲請拍賣，且已繳納六年多之貸款本息，何以
    借款本金至今仍有三百四十五萬二千五百二十四元，按非訟
    事件法第七十四條增訂最高限額抵押權人聲請拍賣抵押物事
    件，法院於裁定前就抵押權所擔保之債權額應使債務人有陳
    述意見之機會，惟有關抵押債權額之爭議，亦屬實體上之爭
    執，法院非不得審究，否則增訂上開規定，豈非毫無意義等
    語。經查，上開抗告意旨，核係屬實體上之爭執，依上開說
    明，應由抗告人另行起訴，以資解決，本件非訟事件程序不
    得加以審究，又抗告人未提出其他文件使法院為形式上之審
    查，法院無從明瞭債權存在與否，自得據相對人之聲請，准
    許拍賣抵押物。是本件抗告為無理由，應予駁回。
四、據上論結，本件抗告為無理由，依非訟事件法第四十六條、
    第二十一條第二項、第二十四條第一項，民事訴訟法第四百
    九十五條之一第一項、第四百四十九條第一項、第七十八條
    ，裁定如主文。
中　　華　　民　　國　　96　　年　　3 　　月　　19　　日
                民事庭　        審判長法　官 許冰芬
                                      法　官 涂秀玲
                                      法　官 呂明坤
正本係照原本作成。
本件得再抗告。
中　　華　　民　　國　　96　　年　　3 　　月　　19　　日
                                      書記官
